最高法院刑事判決                              八十八年度台上字第一九九一號
    上訴人  甲○○
            乙○○
右上訴人等因妨害自由案件，不服台灣高等法院中華民國八十六年五月十七日第二審
判決（八十六年度上訴字第一六○二號，起訴案號：台灣新竹地方法院檢察署八十五
年度偵字第七九八七號），提起上訴，本院判決如左：
    主  文
上訴駁回。
    理  由
按刑事訴訟法第三百七十七條規定，上訴於第三審法院，非以判決違背法令為理由，
不得為之。是提起第三審上訴，應以原判決違背法令為理由，係屬法定要件。如果上
訴理由狀並未依據卷內訴訟資料，具體指摘原判決不適用何種法則或如何適用不當，
或所指摘原判決違法情事，顯與法律規定得為第三審上訴理由之違法情形，不相適合
時，均應認其上訴為違背法律上之程式，予以駁回。本件上訴意旨略稱：(一)、上訴人
甲○○、乙○○於案發當時與被害人鄭錦龍在公司辦公室商討發放員工薪資問題，因
恐影響員工之士氣，才由乙○○將鐵捲門拉下，並無妨害自由之故意，原判決未詳加
調查，論上訴人等私行拘禁罪，有應於審判期日調查之證據未予調查之違法。(二)、證
人彭佳萬、林春燕等曾分別證稱案發時，看到鐵捲門上上下下，乙○○當時進進出出
，沒聽到被害人求救之聲音等情，且自動鐵門之旁內外皆設有開關，對此有利於上訴
人等之證據何以不加採納，原判決未於理由內說明，有判決不載理由之違法。(三)、如
認上訴人兄弟仍成立犯罪，請審酌上訴人等前均未曾受有期徒刑以上刑之宣告，且上
有罹患重病之高齡父母，下有妻兒待扶養，為緩刑之宣告等語。
惟查原判決認定上訴人等有妨害自由之犯行，係依憑被害人鄭錦龍之指訴，證人彭佳
萬、彭光正、林春燕、朱明淦之相關證言，卷附被害人受傷之診斷證明書、讓渡書、
贓證物品認領保管收據，並參酌上訴人等之相關供述等相關證據，予以綜合判斷，因
而維持第一審論處上訴人等共同私行拘禁罪刑，駁回上訴人等在第二審之上訴，已詳
予說明其所憑之證據及認定之理由，並就上訴人等否認犯罪，所辯各節認係卸責之詞
，於理由內予以指駁說明。復明檢察官另起訴上訴人等涉牽連犯懲治盜匪條例第五
條第一項第一款之強盜罪嫌部分，經查無證據足以證明有此部分之犯罪，依審判不可
分原則，不另為無罪之諭知。所為論斷，均有卷存資料可資覆按，從形式上觀察，並
無所謂違背法令之情形存在。卷查被害人於偵查中供稱：乙○○將鐵門拉下來，甲○
○徒手打我，我要離去，也沒辦法離去，對方已將鐵門拉下等情。參酌證人彭佳萬、
、彭光正於警訊時均供稱：在鐵門關起來這段期間，只有甲○○、乙○○及鄭錦龍在
公司裡面，後來鐵門打開之後，看到老闆（鄭錦龍）滿臉都是血。證人林春燕於第一
審證稱：有看到鐵門拉下，鐵門上上下下是乙○○所為，（後來）是經理（甲○○）
叫我進去。各等語。則被害人案發時遭上訴人等私行拘禁於辦公室毆打，縱乙○○可
開啟鐵門自行進進出出，或鐵門旁有開關等情屬實，仍不足證明上訴人等無私行拘禁
被害人之行為，對此未必有利於上訴人等之證據，非必於判決內一一記載，從而，原
判決未就上訴意旨所引彭佳萬等人此部分證言，說明不足採之理由，難認有理由不備
之情形。其餘上訴意旨就原判決根據上開證據，所為事實之認定及法律之適用，究竟
違反如何之證據法則，或有何適用法則不當，未依據卷內資料具體指摘，徒憑己意，
就原判決證據取捨之職權行使，泛指其違法，重為單純事實上爭執其是否有犯罪之故
意，難謂為適法上訴第三審之理由。揆諸首開說明，本件上訴為違背法律上之程式，
應予駁回。又本院既應為程序上之上訴駁回判決，所請緩刑，無從斟酌，併予指明。
據上論結，應依刑事訴訟法第三百九十五條前段，判決如主文。
中      華      民      國    八十八    年      四      月    二十二    日
                              最高法院刑事第五庭
                                  審判長法官  董  明  霈
                                        法官  丁  錦  清
                                        法官  賴  忠  星
                                        法官  林  茂  雄
                                        法官  王  居  財
      右正本證明與原本無異
                                              書  記  官
中      華      民      國    八十八    年      四      月    二十八    日
